【裁判字號】    99,抗,198
【裁判日期】    990830
【裁判案由】    訴訟救助
【裁判全文】
臺灣高雄地方法院民事裁定               99年度抗字第198號
抗  告  人  甲○○
代  理  人  陳平如律師
上列抗告人與相對人華洲工程有限公司間請求訴訟救助事件，抗
告人對於民國99年7 月30日本院高雄簡易庭99年度雄聲字第105
號裁定提起抗告，本院裁定如下：
    主    文
抗告駁回。
抗告程序費用新臺幣壹仟元由抗告人負擔。
    理    由
一、按經分會准予法律扶助之無資力者，其於訴訟程序中，向法
    院聲請訴訟救助時，應准予訴訟救助。但另有不符法律扶助
    事實之證明者，不在此限。法律扶助法第62條定有明文。足
    見法院仍得就當事人資力是否符合無資力之法律救助要件進
    行審查，非絕對受財團法人法律扶助基金會審酌之拘束甚明
    。次按，當事人無資力支出訴訟費用者，依民事訴訟法第10
    7 條第1 項規定，法院固應依聲請准予救助，惟當事人就無
    資力支出訴訟費用之事由，仍應提出能即時調查之證據以釋
    明之，此觀諸同法第109 條第2 項、第284 條亦有明文規定
    。而法院調查聲請人是否無資力支出訴訟費用，應專就聲請
    人提出之證據為之，如聲請人並未提出證據，或依其提出之
    證據，未能信其無資力支出訴訟費用之主張為真實，即應將
    其聲請駁回。
二、本件抗告意旨略以：抗告人民國98年度收入雖為新臺幣（下
    同）392,882 元，平均每月收入約30,000元，然抗告人尚需
    扶養父母及子女，每月收入扣除家庭所需之必要生活費用後
    ，已不能支出訴訟費用；況抗告人既經財團法人法律扶助基
    金會准予法律扶助在案，且並無另有不符法律扶助之事實，
    是應准予訴訟救助，原裁定未慮及此，遽為駁回之裁定，實
    屬有誤，爰依法提出抗告，請求廢棄原裁定，並更為裁定准
    予訴訟救助等語。
三、經查，抗告人固提出其母莊林笑之身心障礙手冊、診斷證明
    書，並提出抗告人於義大醫院、高雄榮總之診斷證明書等件
    ，用以證明確有其所言情形。然法院調查聲請人是否無資力
    支出訴訟費用，應專就聲請人提出之證據為之，而本院審酌
    前開資料尚難得出抗告人有何支出大於收入而已達窘困致無
    力支出訴訟費用之狀況；又抗告人雖主張其已經法律扶助基
    金會准予訴訟救助，依法律扶助法第62條本院應准予訴訟救
    助云云，然法律扶助法所言之扶助，係提供法律諮詢、調解
    、和解、法律文件撰擬、訴訟或仲裁之代理或辯護、其他法
    律事務上必要之服務及費用之扶助，其扶助內容與本院訴訟
    救助之本質本不相同，法院仍得就當事人資力是否符合無資
    力之法律救助要件進行審查，非絕對受財團法人法律扶助基
    金會審酌之拘束甚明。是原裁定以抗告人98年收入為392,88
    2 元，平均每月收入超過30,000元，顯非生活窘迫並無欠缺
    籌措訴訟費用之技能，駁回抗告人訴訟救助之聲請，並無違
    誤，抗告人之主張難認為有理由。
四、據上論結，本件抗告為無理由，依民事訴訟法第436條之1第
    3項、第495條之1第1項、第449條第1項、第95條、第78條，
    裁定如主文。
中    華    民    國    99    年    8     月    30    日
                  民事第一庭  審判長法  官  黃國川
                                    法  官  張茹棻
                                    法  官  林岳葳
以上正本係照原本作成。
不得再抗告。
中    華    民    國    99    年    8     月    30    日
                                    書記官  簡文清

司法院資訊處製作；財團法人民間司法改革基金會備份。
